【裁判字號】    89,易,2397
【裁判日期】    891212
【裁判案由】    建築法
【裁判全文】
臺灣臺北地方法院刑事判決                        八十九年度易字第二三九七號
    公  訴  人  臺灣臺北地方法院檢察署檢察官
    被      告  甲○○
右列被告因違反建築法案件，經檢察官提起公訴（八十九年度偵字第一五七九三號）
，本院判決如左：
    主      文
甲○○違反規定重建依建築法規定強制拆除之建築物，科罰金新台幣參萬元；如易服
勞役，以銀元參佰元即新台幣玖百元折算壹日。緩刑貳年。
    事      實
一、甲○○曾因違反槍砲彈藥刀械管制條例案件，經法院判處有期徒刑六月，於民國
    七十九年二月十六日易科罰金執行完畢後，五年以內未曾受有期徒刑以上刑之宣
    告。又未經申請主管機關許可並發給建築執照，於八十八年八、九月間，在台北
    市○○區○○路二段七十八巷四號一樓旁，以鐵架、鐵皮為建材，搭蓋面積約四
    十五平方公尺、高度約五公尺之違章建築，經台北市政府工務局建築管理處（下
    稱台北市政府建管處）查報後，於八十九年二月二十二日依建築法第八十六條第
    一款之規定強制拆除。詎甲○○又於原處違反規定以舊有鐵架、鐵皮等物搭建長
    約二十公尺、高度約二點五公尺，具牆壁、支架定著於土地上之屏障構造物，供
    其個人堆放物品使用，復經台北市政府建管處於八十九年四月六日再行查報，發
    現上情，於同日函知應予拆除。
二、案經台北市政府工務局移送台灣台北地方法院檢察署檢察官偵查起訴。
    理      由
一、訊據被告甲○○矢口否認有重建建築物之犯行，辯稱：上址違建第一次拆除前，
    原違建業經會勘認定為既存違建修建，故建管處於八十九年二月份之首次拆除行
    為，顯與市府公告八十三年十二月三十一日前之既存違建暫免拆除之命令相違；
    且該違建於八十九年二月份經拆除後，其僅稍微整理，放置物品，並未重建，第
    二次查報時現場之二公尺高牆壁係第一次拆除後所留下未拆除之部分，其並未違
    反規定再行重建等語。惟查：右揭事實，業據移送機關台北市政府工務局函述甚
    詳，並有台北市建物登記謄本、台北市稅捐稽徵處萬華分處函述之稅籍資料、台
    北市政府工務局八十八年十月十一日北市工建字第八八三三六二○五○○號通知
    單、二次拆除前違建照片、八十九年二月二十二日及八十九年四月六日拆除新違
    章建築結案報告單、現場拆除相片、台北市政府建管處違建查報案件明細、台北
    市政府工務局八十九年四月六日北市工建字第八九三三○七二九○○號函附卷可
    稽。依偵查卷第十二頁所附之第一次拆除後相片（第二張）及偵查卷第十七頁所
    附之第二次拆除前相片（第一張）、第二次查報案件明細表（附於偵查卷第八頁
    ）對照觀察，可知八十九年四月六日上址二度遭查報通知拆除時，現場係立有固
    定之鐵條支架，圍有鐵皮、木板等屏障，定著於土地上之長約二十公尺、高度約
    二點五公尺之構造物，此亦經證人即第二次拆除執行人丙○○到庭結證屬實（本
    院審判筆錄參照）；是其為建築法第四條所規範定著於土地上之供個人使用構造
    物無疑；且依同法第一條規定之立法意旨以觀，該構造物雖未具頂蓋，然其係以
    鐵條、鐵皮搭建而成之結構，供被告置物之用，遇有強風、強震可能造成位移、
    傾倒而影響公共安全、市容觀瞻等，是應認該主管機關第二次查報之構造物為建
    築法規範之建築物。參以：(1)八十九年二月二十二日上址違建首度拆除時，其處
    理情形為「拆除破壞不堪使用」，此有台北市政府建管處八十九年二月二十二日
    拆除新違章建築結案報告單在卷可按（偵查卷第十一頁參照）；並經證人即第一
    次拆除指揮人員乙○○到庭結證稱：一樓違建通常全部拆除，只有頂樓違建才會
    欄腰折斷留下約一百公分高的矮牆，本件一樓違建首次拆除時不可能在現場留下
    二公尺以上的圍牆及支架等語明確（本院八十九年十一月二十三日審判筆錄參照
    ）；被告亦自承：八十九年二月二十二日第一次拆除後，其有在現場稍微整理，
    ... 以浪板利用舊有鐵架放上去，有用鐵線把浪板與旁邊的鐵架稍微固定，用以
    遮蔽風雨等語（本院同日審判筆錄參照）；足見偵查卷第十七頁所示之第二次查
    報現場構造物狀態，並非第一次拆除執行未完全所遺留，而係被告於第一次拆除
    後利用舊有之支架、鐵皮所整理搭建。被告所辯：第二次查報拆除之構造物係第
    一次拆除時未拆之結構云云，顯係卸責之詞。(2)被告雖提出八十八年十二月十六
    日「台北市議會市民服務中心協調甲○○陳情案會勘紀錄」，主張第一次拆除前
    ，原違建已經建管處會勘認定係既存違建修建，不應被拆云云。然台北市政府所
    為八十三年以前之既存違建暫緩拆除之命令，僅係行政機關為貫徹拆除違建執行
    工作，就拆除先後順序所為之便宜措施，並非謂該等既存違建不得拆除。且被告
    所辯之既存違建問題，業經台北市政府工務局以八十九年一月十二日北市工建字
    第八九三○一一五三○○號函函述：被告檢送之舊有照片與現場比對，業已將原
    既存違建部分全部拆除，且加高搭建鐵皮屋，本局以新違建查報並無違誤等語甚
    詳，有該台北市政府工務局書函及舊有相片（偵查卷第三十五頁）、第一次拆除
    前相片（偵查卷第二十七頁）在卷可按（偵查卷第二十五頁參照），足見被告所
    稱：主管機關執行第一次拆除有違誤云云，亦無足解免其罪責。綜上所述，本件
    事證已明，被告犯行堪以認定。
二、核被告所為，係犯建築法第九十五條之罪。爰審酌被告犯後雖否認犯行，辯稱自
    己僅將現場稍加整理，並未重建云云，然自卷附之違章構造物相片觀之，已足認
    該經整理固定之狀態為建築法所規範之構造物，且被告僅搭起鐵皮、鐵架違建置
    物遮雨用，並非建造為供人居住之違建房屋，顯係原違建遭拆除後，一時失慮而
    為重新搭建臨時置物用構造物之犯行，犯行情節非重及其動機、手段等一切情狀
    ，量處如主文所示之刑，並諭知易服勞役之折算標準。查被告曾因違反槍砲彈藥
    刀械管制條例案件，經判處有期徒刑六月，於七十九年二月十六日易科罰金執行
    完畢後，五年以內未曾受有期徒刑以上刑之宣告，有台灣高等法院檢察署刑案記
    錄簡覆表附卷可參，此次顯係一時失慮而為本件犯行，經此教訓後，當知警惕，
    無再犯之虞，因認對被告所為刑之宣告，以暫不執行為適當，爰併予宣告緩刑二
    年，以啟自新。
據上論斷，應依刑事訴訟法第二百九十九條第一項前段，建築法第九十五條，刑法第
十一條前段、第四十二條第二項、第七十四條第二款，罰金罰鍰提高標準條例第二條
，現行法規所定貨幣單位折算新台幣條例第二條，判決如主文。
本案經檢察官許永欽到庭執行職務
中      華      民      國    八十九    年     十二     月     十二     日
                                      臺灣臺北地方法院刑事第八庭
                                          法  官  朱  瑞  娟
右正本證明與原本無異
如不服本判決，應於判決送達後十日內，向本院提出上訴狀。
                                          書記官  葉  金  發
中      華      民      國    八十九    年      十二    月     十八     日
附錄本案論罪科刑法條全文
建築法第九十五條
依本法規定強制拆除之建築物，違反規定重建者，處一年以下有期徒刑、
拘役或科或併科新台幣三十萬元以下罰金。


司法院資訊處製作；財團法人民間司法改革基金會備份。
